臺灣臺南地方法院民事判決　　　　　　　 93年度家訴字第5號
原　　　告　乙○○
　　　　　　　　　　　八八號
　　　　　　丙○○
　　　　　　丁○○○
　　　　　　戊○○○
前列　四人
訴訟代理人　王家鈺律師
被　　　告　甲○○
　　　　　　　　　　　二十三號.
訴訟代理人　李孟哲律師
前當事人間請求分割遺產事件，經本院於民國94年4月21日言詞
辯論終結，判決如下：
    主      文
原告之訴駁回。
訴訟費用由原告負擔。
    事實及理由
一、原告主張：
（一）聲明：
    １被告甲○○應將坐落台南縣仁德鄉○○○段第634之1地號
      ，地目道，面積777平方公尺所有權全部；同段634之10地
      號，地目旱，面積103平方公尺所有權全部；同段891地號
      ，地目田，面積157.33平方公尺持分3分之1；同段891之2
      地號，地目田，面積737平方公尺所有權全部；同段918之
      1地號，地目旱，面積14.33平方公尺持分3分之1等五筆土
      地，於92年9月5日分別以買賣及贈為登記原因，向台南縣
      歸仁地政事務所所為之移轉登記塗銷。
    ２被告甲○○應將前項五筆土地移轉登記與原所有權人王炎
      堯之繼承人，即王曾嫌、王宗園、乙○○、王滄源、丙○
      ○、丁○○○、戊○○○等七人共有，每人持分各七分之
      一。
    ３訴訟費用由被告負擔。
（二）陳述：
    １原告乙○○、丙○○、丁○○○、戊○○○等四人與訴外
      人王宗園、王滄源為兄弟姊妹。而原告之生父為王炎堯、
      生母為王曾嫌。另被告為訴外人王滄源之長子。合先敘明
      。
    ２本件台南縣仁德鄉○○○段第634之1地號，地目道，面積
      777平方公尺所有權全部；同段634之10地號，地目旱，面
      積103平方公尺所有權全部；同段891地號，地目田，面積
      157.33平方公尺持分3分之1；同段891之2地號，地目田，
      面積737平方公尺所有權全部；同段918之1地號，地目旱
      ，面積14.33平方公尺持分3分之1等五筆土地（以下簡稱
      系爭土地），原為王炎堯所有，此有財政部台灣省南區國
      稅局92年9月12日出具之財產歸屬資料清單足稽。
    ３查王炎堯生前罹患肺癌，曾於92年8月14日至國立成功大
      學醫學院附設醫院十樓腫瘤科安寧病房住院安養，同年月
      28日出院返家，並於同年9月6日自然死亡。
    ４被告甲○○意圖為自己不法之所有，竟勾串訴外人王滄源
      （其父）及張秀姿（土地代書）利用王炎堯病危之際，盜
      用王炎堯之印鑑章，盜取土地所有權狀，共同偽造土地買
      賣契約書及贈與契約書，並持向台南縣歸仁地政事務所申
    　辦不動產移轉登記，將前開系爭土地於92年9月5日全數移
      轉登記至被告甲○○名下，此有土地登記申請書二份及土
      地登記謄本五份可按。
    ５按王炎堯病逝後，原告等人整理遺物時發覺王炎堯之不動
      產所有權狀，印章等均已不翼而飛，乃向國稅局調閱財產
      歸屬資料清單，另向地政機關申領土地登記謄本，方始發
      覺被告之犯行，當即依法聲請保全。鈞院以92年裁全字第
      5058號假處分裁定，且以92年度執全字第2246號假處分強
      制執行在案，此亦有鈞院民事執行處通知為證。未料被告
      竟不知悔悟，聲請鈞院命原告等限期起訴，復有鈞院92
      年度聲字第1209號民事裁定佐實。
    ６核原告等為王炎堯之第一順位繼承人，本於侵權行為損害
      賠償請求權、所有權人之物上請求權及繼承回復請求權，
      請求被告塗銷不實之移轉登記並應回復原狀，登記返還與
      全體繼承人，再依據遺產分割請求權，請求分割遺產如聲
      明所示。
    ７對被告抗辯之陳述：
      (1)查原告之父母原本就住在自己舊宅（上崙仔段24號），
        十幾年來，被告之父王滄源大部份時間都在國外，被告
        之母及被告也長居國外，因此原告之父母偶有病痛或住
        院，也都是由原告等兄弟姊妹才可能就近照顧。又原告
        之母先於92年2月18日因胃潰瘍出血住進台南市立醫院
        ，當時被告之父王滄源也不在國內，後來同年2月21日
        原告之母轉到高雄長庚醫院，直到3月5日才出院。接著
        原告之父也於92年3月18日因身體不適住進長庚醫院，
        輪流照顧，直到4月1日才出院。當時適逢高雄長庚醫院
        因SARS封院，才轉到台南市立醫院，然後再轉到成大醫
        院就醫。因為原告之母經歷這場大病後，加上之前多年
        坐骨神神經的毛病（年紀已大），大大小便已經無自理
        ，需要他人照料（目前坐輪椅），原告之父又罹患肺癌
        ，因此兄弟才商討必需申請外勞侍候，也因為老家房間
        小（舊式木板床，衛浴又在屋外），輪椅進出不便，幫
        傭也沒地方睡，才決議搬到證人王滄源住所（上崙街21
        號），這段期間，所有醫療、日常用品、伙食費、外勞
        費用、及特別看護之開銷，全由兄弟分攤亦有收據可按
        ，另住院費用亦係原告乙○○出面清償併有收據為證。
      (2)孝敬父母乃為人子女應盡之本分，既係天經地義的事，
        根本微不足道何足掛齒。未料證人王滄源竟然以父母暫
        抗拒之際，用不當手段侵占遺產。原告之母因為一天到
        晚跟證人王滄源吵架，不肯住在其宅，於是從92年7月
        、8月間，原告丙○○將其接到高雄來照顧，直到原告
        之父於8月28日因情況危急出院，才載原告之母回去。
        另原告母親住在高雄期間，因為父親想念母親，要母親
        回去台南住幾天，沒想到母親不但不留在台南還放聲大
        哭，最後不得不由原告丁○○○及其夫（李木龍）連夜
        載回高雄原告丙○○處，故而證人王滄源聲稱其最孝順
        一節真是「天曉得」。再者辦完原告之父後事，一個星
        期後，原告丙○○、原告丁○○○及其夫（李木龍）、
        原告戊○○○等人一同到證人王滄源家欲接原告之母回
        高雄，但證人王滄源不肯，且其隨後還交代其公司職員
        ，不可以讓原告等接近母親，藉以完全控制原告之母外
        來的訊息（因其年紀已大，無能力辨是非），是以證人
        王滄源所證述之內容實無可採。
      (3)證人王滄源說5、6月間原告之父就說要把全部財產給他
        ，何以從來沒聽原告之父跟任何一個子女提起過？況如
        為避免紛爭，則事前為何不通知所有兄弟姊妹回去，由
        原告之父親自當場宣布？甚且既然全部都要給證人王滄
        源了，為何證人王滄源之所有開支還要兄弟平分？又既
        然證人王滄源、林美蓉聲稱二十四小時照顧，為何在7
        月間，兩個人還結伴跑去花蓮旅遊3、4天，把一位重病
        的老人及看護丟在家裡？另外原告之父過世兩天後，原
        告等始知證人王滄源已將原告之父部份財產登記至被告
        名下，於是守靈期間原告等曾多次以理性、和平方式尋
        求解決未果，為保全遺產免於再遭轉移，於是先行假扣
        押，再尋求證人王滄源出面協商，未料證人王滄源不但
        避不見面，還聲請法院命令原告限期起訴，原告等本念
        手足之情，多次給予機會，不願意輕易依法訴追，只是
        證人王滄源執迷不悟，提起本訴實出於無奈，此為事實
        真相。
      (4)按契約成立之要件，除當事人互相表示意思一致外，對
        於必要之點，意思表示亦須一致。又不動產物權之移轉
        或設定，應以書面為之。民法第一百五十三條及同法第
      　七百六十條著有明文。經查被告甲○○辯稱系爭不動產
        係借名登記一節全然不實。蓋：
　      I王炎堯與王滄源間未有書面契約存在，而王滄源與被
          告甲○○間亦未有書面契約存在，故而縱令被告抗辯
          屬實（原告否認之），但彼等問之贈與或借名登記亦
          均自始無效。
　      II證人王滄源於93年3月25日到庭自認：「我父親5、6
          月份說因其他子女都沒有人來，所以我父親就說他的
          東西全部都要給我，但我沒有反應．．．」，「．．
          ．當時張秀姿不知道土地有多少，當天沒有寫任何的
          文件，只是口頭上說要贈與．．．」及「．．．我當
          時告訴代書我要用我兒子名義登記，代書說沒有關係
          ，代書有無去跟我爸爸確認，我不清楚，因我在辦公
          廳，我也沒有告訴我爸爸說要登記在我兒子名下。」
          在卷。然而證人林美蓉同日卻證稱：「．．．王炎堯
          說全部的財產就是土地和現金都要給王滄源，從5、6
          月就開始這樣說，我聽過好幾次，但是王滄源沒有去
          處理，只是笑一笑。」及「．．．張秀姿在8月8日見
          過王炎堯之後，我沒有再看過張秀姿見王滄源。」云
          云。又證人張秀姿同日另證稱：「．．．我問王炎堯
          說是否要將全部的土地過戶給兒子（指著王滄源），
          王炎堯點頭說對，我沒有說詳細的土地地號，只說全
          部，王炎堯只說要過戶，並沒有說贈與或買賣．．．
          」，「沒有（王炎堯沒有提及要過戶甲○○的名下）
          ，，直到拿到過戶的資料就是星期一那天好像是八月
          十一日我才知道，王滄源告訴我的，．．．」，「（
          移轉登記送件時，有無再跟王炎堯確認？）沒有，我
          只見過他一次，我沒有再確認王炎堯是否同意登記在
          甲○○名下。」及「（辦理過戶有無見過甲○○？）
          我辦完之後，我才見過他，我沒有用電話聯絡過他但
          有人告訴我甲○○有同意，我不記得誰告訴我的。」
          ，「（8月8日那天有無跟王炎堯確認十筆土地？）沒
          有。」等詞。綜上足證，九十二年八月八日當天，
          只知道過戶並未確定要「贈與」或「買賣」。並未
          確認移轉之標的物為何。沒有書面契約。被告並
          非當事人之一。92年9月5日以後代書才見過甲○○
          。過戶是代書問的而非王炎堯主動告知。則參諸前
          開法條規定，被告所辯全屬無效之行為至明。
        (5)證人王滄源、林美蓉所指92年8月7日之贈與經過不實
          。蓋：證人王滄源聲稱：「地點在我父親的房間，約
          下午二時許，我父親坐在椅子上，林美蓉在書桌旁，
          我跪在我爸爸面前，我爸爸開始說贈與的事情。」。
          然而證人林美　蓉卻稱：「．．．當時，王炎堯坐在
          床鋪上，我人站在床鋪旁邊，王炎堯拉著王滄源的手
          ，王滄源站在王炎堯的面前．．．」及「好像也有坐
          在床鋪上（王滄源），我也有坐在床鋪上，我們都在
          哭。」云云。核該二證人對於事實之描述竟然發生如
          此巨大之出入，顯見彼等證詞確係出於事後　勾串虛
          構毫無可採。
        (6)92年8月18日王炎堯並未與被告甲○○訂立任何書面
          契約，此為不爭之事實。是以被告持以向地政機關行
          使之買賣契約及贈與契約既非當事人所親自或依其指
          示下所書立，亦即非出於當事人之意思表示，故而該
          等契約當然無效，則系爭移轉登　記自應塗銷當無爭
          議。
        (7)另查被告所舉之證人，除杜佳芬已明確證稱：「．．
          ．但並沒有具體指明何財產．　．．」在卷，因此其
          證詞與本件無關外。其餘證人王滄源與張秀姿為另案
          （鈞院檢察署九十二年度發查字第三五五八號偽造文
          書等告訴案件，麗股承辦中）之共同被告。且查證人
          林美蓉為證人王滄源之同居人，證人張宛雯為證人王
          滄源之受僱人，彼等與被告之利害關係息息相關，難
          免互相勾串迴護，是以彼等證詞顯難期真正。況查彼
          等對於各人之站、坐位置都會有明顯不同之描繒，且
          張宛雯對於委託書係完全空白亦明白證述在卷，由是
          益證即令王炎堯曾簽署委託書（原告否認之），亦僅
          係在空白之文書上簽名而已，事後既經王滄源另行加
          工偽造，則移轉登記之文件（印鑑證明書）即出於不
          法，被告所為之登記即為侵權行為無誤。
        (8)再查被告甲○○於93年1月14日晚上，曾自其台南仁
          德住家撥電話給原告丙○○之配偶郭美華，在該一電
          話交談中，被告甲○○已明白自認本件移轉登記之經
        　過其完全不知情，亦有電話錄音譯本及錄音帶為證，
          由是益證被告訴訟代理人所辯全然不實。
二、被告抗辯：
（一）聲明：
    １原告之訴駁回。
    ２訴訟費用由原告負擔。
（二）陳述：
    １系爭不動產係被告祖父王炎堯生前贈與三子（即被告之父
      ）王滄源再借被告名義為登記。被告因工作關係長期往返
      於台灣與南非共和國，92年8月間，被告父親王滄源向被
      告表示，祖父王炎堯要將其所有財產贈與伊，乃商得被告
      同意出名登記為權利人，被告僅單純借名供父親王滄源辦
      理登記系爭不動產，又因當時人在南非，並未參與父親及
      祖父間就財產贈與事宜，原告起訴狀載稱：「被告甲○○
      意圖為自己不法之所有，竟勾串訴外人王滄源（其父）及
      張秀姿（土地代書）利用王炎堯病危之際，盜用王炎堯之
      印鑑章，盜取土地所有權狀，共同偽造土地買賣契約書及
      贈與契約書．．．」云云，純屬子虛烏有，被告否認之。
    ２本件系爭不動產係王炎堯贈與王滄源，王滄源再借被告名
      義登記為權利人，此有證人王滄源、林美蓉、杜佳芬、張
      秀姿於93年3月25日在鈞院結證屬實。前開證人王滄源、
      林美蓉、杜家芬、張秀姿之證述內容可得，王炎堯就贈與
      其財產予王滄源乙節，意識清楚，而能明確為意思表示。
      縱王炎堯於九十二年八月十四日再住進成大醫院，其意識
      仍然清楚，此復有卷附成大醫院病息診療資料摘錄表所稽
      。準此，原告起訴狀主張：「．．．王炎堯生前已患重病
      ，無法明確為意思表示，僅賴維生系統支持生命，不可能
      於92年8月18日與被告簽訂任何契約」云云，洵無理由。
      何況王炎堯早在92年5、6月間即向王滄源表示要將其全部
      財產給伊，嗣於同年8月7日再度向王滄源表示，8月8日並
      與代書張秀姿確認，則王炎堯係在意識清楚下所為之意思
      表示，依法發生法律效力。至於92年8月18日係代書送件
      申報稅捐時所填寫之當天日期，殊與本案無關。
    ３九十二年八月十二日印鑑證明申請委託書上委託人「王炎
      堯」之署名確由王炎堯本人親簽，此復有王滄源、張婉雯
      結證在案。
    ４綜上所述，足證系爭土地確係王炎堯於意識清楚下明確表
      示贈與王滄源，證人間就細節末微事項或因時間久遠，記
      憶模糊致供述略有出入，然就贈與有關之重要事項供述一
      致，尤證王滄源將系爭不動產移轉登記在甲○○名下，係
      經由王炎堯贈與所致。是原告起訴請求，顯無理由。
三、得心證之理由：
（一）查原告主張系爭土地五筆原為原告之被繼承人王炎堯所有
      ，嗣於92年9月5日分別以買賣及贈與為由，移轉登記為被
      告所有，嗣王炎堯於92年9月6日死亡之事實，為被告所不
      爭執，並有財產歸屬資料清單一件、土地買賣契約書一件
      、土地贈與契約書一件、土地登記簿謄本五份、
      一件在卷可稽，堪信為真實。
（二）原告主張被告意圖為自已不法所有，勾串訴外人王滄源及
      張秀姿利用王炎堯病危之際，盜用王炎堯之印鑑章，盜取
      土地所有權狀，共同偽造土地買賣契約書及贈與契約書，
      並持向地政事務所申辦不動產移轉登記，將前開系爭土地
      於92年9月5日全數移轉登記至被告甲○○名下之事實，為
      被告所否認。經查：
      １按當事人主張有利於己之事實者，就其事實有舉證之責
        任。民事訴訟法第277條定有明文，又民事訴訟如係由
        原告主張權利者，應先由原告負舉證之責，若原告先不
        能舉證，以證實自己主張之事實為真實，則被告就其抗
        辯事實即令不能舉證，或其所舉證據尚有疵累，亦應駁
        回原告之請求。最高法院著有十七年上字第九一七號判
        例可資參照。
      ２原告主張被告前開盜用印章、土地所有權狀、偽造契約
        書、行使偽造私文書之事實，為被告所否認，原告復未
        能舉證以實其說，尚難採信。雖原告主張被告聲請傳訊
        之證人王滄源、林美蓉、張秀姿、張宛雯、杜佳芬等人
        ，證述情節不一，又與被告之利害關係息息相關，難免
        勾串迴護，證詞均不足採。惟原告對其主張之事實不能
        舉證證明為真實，縱使被告抗辯之事實不能舉證或舉證
        有瑕疵，仍應為不利原告之認定，已如前述，原告尚不
        得以上開證人證述情節不一致，即認原告已盡舉證之責
        。
      ３況且，被繼承人王炎堯生前在不同之場合多次表示將名
        下所有之不動產贈與給王滄源，且經王滄源承諾及共同
        委任代書張秀姿辦理移轉登記之事實，業經證人王滄源
        、林美蓉、張秀姿、張宛雯、杜佳芬到庭證述明確（見
        本院93年3月25日言詞辯論筆錄），並互核大致相同。
        至於證人王滄源、林美蓉對於92年8月7日王炎堯表示贈
        與當日，在場之人誰站誰坐之情節證述不一致，惟按證
        人之觀察力或有不同，人之記憶也難免因時間久遠而印
        象模糊，如此細節之出入應屬正常。然觀證人王滄源、
        林美蓉證詞主要內容與其他證人在不同時間、地點所見
        所聞：被繼承人王炎堯履次表示贈與，到找代書洽談辦
        理移轉登記事宜，及簽署印鑑證明委託書等，其行為一
        貫，有脈絡可尋，無任何矛盾、不合常理之處，王炎堯
        將名下所有之不動產贈與訴外人王滄源之意思甚為明確
        ，被告之抗辯應可採信。此外，原告未能舉證證明被告
        有何盜用印章、盜取土地所有權狀、偽造文書、行使偽
        造文書之行為，自無可採。
（三）原告復主張，王炎堯與王滄源間在92年8月8日當天對係移
      轉之標的物為何並無確認，只知道要過戶並未確定要「贈
      與」或「買賣」，且無書面契約存在，王滄源與被告間之
      借名登記契約亦未有書面契約存在；而被告於93年1月14
      日曾自認對本件移轉登記之過程其完全不知情，被告在92
      年8月18日尤未與王炎堯訂立任何書面契約，在92年9月5
      日以後才見過代書，及被告於92年8月18日持以向地政機
      關行使之買賣契約及贈與契約均非當事人親自或指示下所
      書立，亦即非出於當事人之意思表示，故而該等契約當然
      無效，是被告所辯縱使屬實，亦全屬無效之行為云云。惟
      查：
    １按當事人互相表示意思一致者，契約即為成立。又不動產
      物權之移轉或設定，應以書面為之。民法第153條第1項及
      同法第760條分別定有明文。
    ２被繼承人王炎堯生前已明確表示將系爭不動產贈與給訴外
      人王滄源，此經證人王滄源、林美蓉、張秀姿、杜佳芬到
      庭證述明確。雖原告主張王炎堯與王滄源間並未確認移轉
      之標的為何及未確定要「贈與」或「買賣」，意思表示未
      一致云云。惟查：
      (1)證人王滄源到庭證稱：「我父親就說他的東西『全部』
        都要給我．．。．．口頭上說要贈與．．」，證人林美
        蓉證稱「．．王炎堯說『全部的財產就是土地和現金』
        都要給王滄源．．．」，證人杜佳芬證稱：「阿公說不
        孝子財產不要給他們，有說過財產要給王滄源，．．．
        。」，證人張秀姿則證稱：「他（指王滄源）說他父親
        要把土地過戶給他，他要我去申請一些資料，計算稅金
        多少錢，當天他有把過戶明細告訴我，一共是九筆，另
        有一筆分割，總數應是十筆，最後只有過戶其中六筆。
        （問：有無確認土地所有權人王炎堯是否有過戶土地的
        真意？）．．．我問王炎堯說是否要將全部的土地過戶
        給兒子（指著王滄源），王炎堯點頭說對，我沒有說詳
        細的土地地號，只說全部，王炎堯只說要過戶，並沒有
        說贈與或買賣，我有跟王炎堯說稅金的事，王炎堯說愈
        省愈好，所以我們用節省稅金的方式，我當天沒有跟他
        說一部分有贈與，一部分用買賣，等到我拿資料準備要
        辦移轉登記時，我有告訴王滄源，說一部分要用買賣，
        一部分要用贈與。」等語，此有本院93年3月25日言詞
        辯論筆錄可按。查被繼承人王炎堯既已表示其名下之不
        動產「全部」要給王滄源，而王炎堯名下之不動產若干
        ，為可以確定之標的，且王滄源在過戶之前已將本件系
        爭土地之明細告知代書張秀姿，請伊代為申請資料及計
        算稅金等，足認王炎堯及王滄源對贈與契約必要之點「
        贈與之標的」確已達成合意甚明。
      (2)雖證人張秀姿證稱當天沒有提及要贈與或買賣云云，惟
        王炎堯迭次表達贈與之意且經王滄源承諾，二人意思表
        示達於一致等情，已經證人王滄源、林美蓉、杜佳芬證
        述在卷，已可認定，王炎堯於92年8月8日未再向代書張
        秀姿明確說出贈與二字，並不足以認定其二人意思表示
        未合致，再者，王炎堯委託張秀姿時，完全未提及王滄
        源應支付何等對價才為移轉登記，此與一般買賣常情不
        符，此亦佐證證人王滄源、林美蓉、杜佳芬所證王炎堯
        是無償贈與系爭土地予王滄源為真實。而不動產土地之
        移轉，為節省龐大之土地增值稅、贈與稅稅金，或以贈
        與或買賣之方式為之，此為一般辦理房地過戶時均會考
        慮之節稅方法。證人張秀姿於92年8月8日詢問王炎堯時
        ，王炎堯稱「愈省愈好」，張秀姿於計算後將系爭土地
        分別以買賣與贈與之方式辦理移轉登記，亦係出於節省
        稅金考量，尚非王炎堯與王滄源對於系爭土地之贈與意
        思表示未達於一致。故原告此部分之主張亦無理由。
    ３又訴外人王滄源與被告間就系爭土地有借名登記契約存在
      ，此經證人王滄源到庭證述明確（見上開筆錄）。雖原告
      主張被告於93年1月14日與原告丙○○之配偶郭美華通電
      話時曾自認本件移轉登記之經過完全不知情，此有原告提
      出之電話錄音譯本在卷可按。惟依原告提出之錄音譯文，
      被告稱：「．．．我完全不知情，事後回來聽你們在講才
      知道．．．」等語，惟依該錄音譯文前後文內容並無從得
      知被告什麼事情不知道，且郭美華、被告二人之通話內容
      ，也看不出是就本件不動產移轉登記有所談論，故上開錄
      音譯文尚不足以此認定被告與王滄源間借名登記契約不存
      在。
    ４又按，被繼承人王炎堯與王滄源間之贈與及王滄源與被告
      間之借名登記契約，均為諾成契約，於互相表示意思一致
      時契約即為成立，原告謂其間未有書面契約存在，彼等間
      之贈與契約或借名登記契約均自始無效云云，顯有誤會。
    ５再按，原告謂92年8月18日王炎堯並未與被告訂立任何書
      面契約，是以被告持以向地政機關請求移轉登記之買賣契
      約、贈與契約非出於當事人王炎堯本人之意思，當然無效
      云云。惟查，被繼承人王炎堯將系爭不動產贈與給王滄源
      ，且共同委託代書張秀姿著手辦理系爭不動所有權之移轉
      登記等情，已如前所述。王滄源在辦理移轉登記時，直接
      將王炎堯名下系爭不動產移轉登記在被告名下，惟此情並
      未告知王炎堯，此經證人王滄源、張秀姿到庭證述在卷，
      且為兩造所不爭執，可信為真實。故被告持以向台南縣歸
      仁地政事務所申報不動產移轉登記之92年8月18日土地買
      賣契約書、土地贈與契約書，均非王炎堯親為或指示所為
      已可認定。惟被繼承人王炎堯與王滄源達成系爭不動產贈
      與債權契約之合意，即包含有將系爭不動產之處分權讓與
      給王滄源之意，故王滄源要如何處分該財產，應有全權決
      定之權利。因王滄源與被告之間有借名登記契約存在，故
      王滄源委託代書張秀姿直接書立92年8月18日王炎堯與被
      告間之物權契約，將系爭不動產直接登記在被告名下，不
      過將王炎堯移轉給王滄源、王滄源移轉給被告，簡化為王
      炎堯移轉給被告，此為物權行為之縮短給付，且並無違反
      法律強制規定或有違反公序良俗，自為法之所許。原告謂
      該契約當然無效，亦非可採。
    ６綜上所陳，被繼承人王炎堯與王滄源之贈與契約及王滄源
      與被告之借名登記契約均互相表示意思一致，契約已經成
      立。而系爭土地因縮短給付，由王炎堯直接登記給被告，
      雙方立有不動產物權移轉契約在卷，已符合民法第153 條
      及760條之規定，原告謂該契約無效，實無可採。
（四）按因故意或過失不法侵害他人權利者，負害賠償責任，又
      所有人對於無權占有或侵奪其所有物者，得請求返還之，
      為民法第184條第1項前段、第767條前段分別定有明文。
      又繼承權被侵害者，被害人或其法定代理人得請求回復之
      ，同法第1146條第1項亦規定甚明。原告主張被告盜用印
      章、盜取土地所有權狀，偽造王炎堯贈與、買賣契約書並
      持以行使，及被告與王炎堯之契約無效云云，均無理由，
      從而原告依據侵權行為損害賠償請求權、所有權人之物上
      請求權及繼承回復請求權，請求被告塗銷系爭土地不實之
      移轉登記並應回復原狀，登記返還與全體繼承人，為無理
      由，應予駁回。
（五）原告復主張，系爭土地既為王炎堯之遺產，應由原告等人
      繼承，爰請求分割遺產，將系爭土地分割為王曾嫌、王宗
      園、乙○○、丙○○、王李秀琴、戊○○○等七人共有，
      每人各七分之一云云。按繼承人得時請求分割遺產，民法
      第1164條定有明文。惟按系爭土地並非被繼承人王炎堯之
      遺產，原告請求分割該財產自無理由。況且，分割共有物
      為固有必要共同訴訟，原告未以全體繼承人為當事人，當
      事人已不適格；又請求分割遺產，應以全部遺產為整體分
      割，不得以遺產中之各個財產為分割之對象，原告自承被
      繼承人王炎堯尚有其他財產（見本院93年3月2日言詞辯論
      筆錄），原告僅請求分割部分財產亦於法不合。準此，原
      告訴請分割前開不動產，顯無理由，不應准許，應予駁回
      。
四、據上論結，本件原告之訴為無理由，依民事訴訟法第七十八
    條，判決如主文。
中　　華　　民　　國　　94　　年　　5 　　月　　5 　　日
                  家事法庭      法　官  張麗娟
右正本證明與原本無異。
如對本判決上訴，須於判決送達後二十日內向本院提出上訴狀。
中　　華　　民　　國　　94　　年　　5 　　月　　5 　　日
                                書記官  王志銘
